臺灣士林地方法院民事裁定　　　　　　　93年度訴字第1241號
原　　　告　甲○○
訴訟代理人　游孟輝律師
複代理人　　曾冠棋律師
　　　　　　賴惠玲
　　　　　　　　　　　　之9
被　　　告　天母華琪大廈仁座管理委員會
法定代理人　洪慧娟
　　　　　　　　　　　　之4
訴訟代理人　成介之律師
上列當事人間妨害所有權事件，原告為訴之變更，本院裁定如下
：
    主  文
原告變更之訴駁回。
訴訟費用由原告負擔。
    理  由
一、本件據原告93年11月12日起訴狀所載，係聲明：「被告不得
    妨害或阻止原告進入門牌號碼為台北市士林區○○○路22巷
    23號地下1 樓」之訴，兩造並以此進行攻擊防禦；嗣於94年
    6 月22日言詞辯論期日，始當庭變更為：被告應將台北市士
    林區○○○路22巷23號地下1 樓內之變電室予以拆除騰空遷
    讓返還原告，而被告則表示不同意原告訴之變更。
二、按民事訴訟法第255 條第1 項前段規定，訴狀送達後，原告
    不得將原訴變更或追加他訴。原告雖以：上開訴之聲明之變
    更與原有訴訟之請求基礎事實同一，故依民事訴訟法第255
    條第1 項第2 款規定，毋庸經過被告之同意云云。然查：所
    謂請求之基礎事實同一，係指變更或追加之訴與原訴之主要
    爭點有其共同性，各請求利益之主張在社會生活上可認為同
    一或關連，而就原請求之訴訟及證據資料，於審理繼續進行
    在相當程度範圍內具有同一性或一體性，得期待於後請求之
    審理予以利用，俾先後兩請求在同一程序得加以解決，避免
    重複審理，進而為統一解決紛爭者，即屬之（參最高法院90
    年台抗字第2 號裁判要旨）。本件訴之變更後之爭點與原訴
    已然不同，原爭點為被告是否有妨害或阻止原告進入上開地
    下1 樓，而新訴之爭點則為該地下1 樓內變電室是否為被告
    所設置，及是否有無權占有之事實，相關訴訟及證據資料並
    非可繼續援用，此由原告於變更後並聲請向臺灣電力公司台
    北北區營業處調閱系爭變電室之施工紀錄及相關圖面、向台
    北市工務局建管處調閱天母華琪大廈之使用執照之相關全部
    資料、向士林區公所調閱天母華琪大廈管理委員會第1 次申
    請設立之紀錄、資料等（見本院卷86頁），可知就原請求之
    訴訟及證據資料，於審理繼續進行並非具有同一性或一體性
    ，其基礎事實並非同一，甚且原告於言詞辯論期日始當庭提
    出變更，顯然有延滯訴訟及有礙被告防禦之情，揆諸前揭法
    條規定，其訴之變更為不合法，應予駁回。
三、依民事訴訟法第249 條第1 項第6 款、第95條、第78條裁定
    如主文。
中　　華　　民　　國　　94　　年　　9 　　月　　12　　日
                  民事第一庭法  官  陳麗芬
以上正本證明與原本無異。
如對本裁定抗告須於裁定送達後10日內向本院提出抗告狀。
中　　華　　民　　國　　94　　年　　9 　　月　　12　　日
                            書記官  黃惠苹
